【裁判字號】    89,易,5100
【裁判日期】    900109
【裁判案由】    詐欺
【裁判全文】
臺灣高雄地方法院刑事判決                        八十九年度易字第五一號
    公  訴  人  臺灣高雄地方法院檢察署檢察官
    被      告  甲○○
右列被告因詐欺案件，經檢察官提起公訴（八十九年度調偵字第一四０號），本院判
決如左：
    主  文
甲○○無罪。
    理  由
一、公訴意旨略以：被告甲○○於民國八十八年十一月十八日明知已無支付能力，其
    持有之車牌號碼Ｅ四－三六九號汽車車款尚未付清，乃意圖為自己不法之所有，
    在高雄市向乙○○佯稱：翌日將付清分期款等語，使乙○○陷於錯誤而交付新台
    幣（下同）四十萬元，詎該車於八十九年一月間因未繳分期付款被交車經銷商取
    回，甲○○亦未還款，乙○○始知受騙，因認被告甲○○涉犯刑法第三百三十九
    條第一項之詐欺取財罪嫌。
二、按犯罪事實應依證據認定之，無證據不得推定其犯罪事實；又不能證明被告犯罪
    者，應諭知無罪之判決，刑事訴訟法第一百五十四條、第三百零一條第一項定有
    明文；又刑法第三百三十九條第一項詐欺罪之成立，以意圖為自己或第三人不法
    所有，以詐術使人將本人或第三人之物交付為要件。所謂以詐術使人交付，必須
    被詐欺人因其詐術而陷於錯誤，若其所用方法，不能認為詐術亦不致使人陷於錯
    誤，即不構成犯罪，最高法院四十六年臺上字第二六０號亦著有判例。本件公訴
    意旨認被告甲○○涉犯刑法第三百三十九條第一項詐欺罪嫌，無非係以告訴人乙
    ○○指述被告於賣車當時曾說一星期內會將貸款繳清，詎被告竟未依約繳交，反
    將告訴人繳交買車價金挪作他用，顯有蓄意詐欺等情為其論據。
三、訊據被告甲○○對其曾於八十八年十一月十八日將其所購買尚未付清分期貸款之
    車輛出賣於告訴人，並表示在一星期內會將貸款付清，惟事後並未付清貸款，導
    致該車遭經銷商取走之事實並不諱言，惟堅決否認有何詐欺犯行，辯稱：我因無
    力繳交車輛貸款，所以透過友人介紹認識告訴人，我向告訴人表示因無力繳貸款
    ，所以要賣車清償貸款，當時並告知我會在一個星期要去將貸款清償，然因為貸
    款要全部清償需五十萬元，而我只賣告訴人四十萬元，所以錢不夠，再加上經濟
    很困難，公司亦有債務要處理，故未能如期清償貸款導致車輛被公司取回，但我
    事後有拿十五萬元去清償貸款，我並非蓄意詐欺等語。
四、經查，被告將前揭車輛出賣於告訴人時，已告知該車未繳清貸款等情，為告訴人
    所不否認，故被告顯無蓄意隱瞞真相之行為，而被告於賣車當時雖承諾在一星期
    內要將貸款付清，事後並未依約清償，然據被告所辯，此係因被告經濟狀況不佳
    ，一時無力籌措資金清償貸款所造成，加以被告在車輛遭取回後一個月曾陸續付
    給車商十五萬元以清償貸款，有繳款收據在卷可憑，若被告有意詐欺，大可不予
    理會此事，又何需籌措款項繼續繳交貸款？足證被告辯稱其係因無資力始無法依
    約清償貸款一情，確係屬實，被告應無詐欺之犯意，雖被告至今仍未能付清貸款
    將車輛取回交還告訴人，然此僅能認係事後不依約履行之行為，尚難依此推論被
    告於賣車之初即有為自己不法所有之詐欺犯意；再者，本件經告訴人提出告訴後
    ，被告均按時出庭，且表現與告訴人和解之誠意，並無避不見面之行為，是其無
    詐騙之犯意應堪認定。綜上所述，被告並無施用詐術致被害人陷於錯誤之行為，
    亦無證據顯示其有詐欺之犯意，揆諸首揭判例說明，被告之行為自難認係構成詐
    欺。此外復查無其他積極證據證明被告確有詐欺之犯行，被告犯罪應屬不能證明
    ，本院認本件純屬民事糾葛，爰依首開法條之規定，諭知無罪之判決。
據上論結，應依刑事訴訟法第三百零一條第一項，判決如主文。
中      華      民      國      九十      年      一      月      九    日
                                  臺灣高雄地方法院刑事庭
                                      法  官    吳  宏  榮
右正本證明與原本無異。
如不服本判決，應於判決送達後十日內，向本院提出上訴狀。
                                      書記官    呂  怜  勳
中      華      民      國      九十      年      一      月      十    日


司法院資訊處製作；財團法人民間司法改革基金會備份。
